最高法院刑事判決　　　　　　　九十四年度台上字第三四八號
　　上　訴　人　甲○○
　　　　　　　　　　　　之20.
上列上訴人因殺人未遂案件，不服台灣高等法院台南分院中華民
國九十一年四月三日第二審更審判決（九十一年度上更(一)字第一
四號，起訴案號：台灣嘉義地方法院檢察署八十七年度偵字第七
六一八號），提起上訴，本院判決如下：
    主  文
上訴駁回。
    理  由
按刑事訴訟法第三百七十七條規定，上訴於第三審法院，非以判
決違背法令為理由，不得為之。是提起第三審上訴，應以原判決
違背法令為理由，係屬法定要件。如果上訴理由狀並未依據卷內
訴訟資料，具體指摘原判決不適用何種法則或如何適用不當，或
所指摘原判決違法情事，顯與法律規定得為第三審上訴理由之違
法情形，不相適合時，均應認其上訴為違背法律上之程式，予以
駁回。本件上訴人甲○○上訴意旨略稱：(一)依被害人李蓉及證人
謝文吉警員之陳述，足徵被害人李蓉於上訴人前往漏逸瓦斯時，
係與家人分開而單獨與友人蔡永堂一起在謝文吉警員所稱入口處
的房子內，李蓉並非與家人一起躲在另一房間內，原審疏未查明
，而於判決事實載稱：「當時屋內之李蓉及其配偶、女兒、胞兄
李反、兄嫂共五人聞有瓦斯味，均迅速戴上口罩而跑出屋外逃命
，始倖免於難」云云，有調查職責未盡及判決理由不備之違法。
(二)本件自始至終均查無李蓉所指訴一桶五公斤泡茶用之瓦斯，依
謝文吉警員在第一審、上訴審及證人蔡永堂在原審之證言，及李
蓉在原審、上訴審之陳述，足徵李蓉聽到的撞擊聲應該是上訴人
打破石綿瓦牆時發出聲響，而所聞到之瓦斯味，應係該滾落在現
場及謝警員所指入口小房子左邊的兩桶大瓦斯桶所漏逸至明。李
蓉在警詢及偵查中所謂五公斤泡茶用瓦斯桶丟入或灌入屋內情事
，不僅前後指述情節不一，應屬子虛烏有，原判決未詳予勾稽李
蓉及相關證人證述情節，而認證人蔡永堂之證言，不足為上訴人
有利之認定云云，實與未調查證據無異，亦有違法。(三)原判決理
由欄二、(八)所載理由，無非虛應最高法院發回更審要旨之故事，
亦有判決理由不備之違法。(四)本件肇因於上訴人與李蓉同赴友人
處作客，因不勝酒力，而與楊碧林發生爭執，李蓉為親舅竟袒護
外人楊碧林，合力出手教訓上訴人，致上訴人惱羞成怒，心生不
滿，嗣至李蓉住處理論，因遍尋不，乃肆意砸毀窗戶玻璃洩恨
，並恣意扯斷聯接瓦斯桶之塑膠管致瓦斯漏逸，其目的僅在逼出
舅父李蓉，並無殺人之犯意，原判決認上訴人此舉意在毒死屋內
之人，尚屬臆斷，此可由上訴人並非悄然而係大聲喧囂地漏逸瓦
斯，致李蓉及其家人均聞到瓦斯味後，而從容外出避難，上訴人
並無何阻欄，亦可了然，至上訴人離去後復持棍折返現場，無非
欲尋李蓉理論消氣，並無殺人之犯意，否則豈有任令李蓉逃入屋
內報警而不追殺之理，原判決不查上訴人究係以拳頭或木棍打擊
李蓉頭部，傷勢如何，打擊幾下，未對上訴人有利、不利證據一
律注意，徒憑臆斷，顯違證據法則云云。
惟查原判決依憑被害人李蓉於警詢及檢察官偵查中不利於上訴人
之指訴、現場照片六幀、證人即上訴人之大舅父李反、證人即至
現場處理之謝文吉警員不利於上訴人之部分證言，上訴人不利於
己之部分自白等證據，資以認定上訴人有原判決事實欄所記載之
犯罪事實，因而維持第一審依想像競合犯、牽連犯之例，從一重
論處上訴人殺人未遂罪刑之判決（處有期徒刑伍年貳月），駁回
上訴人在第二審之上訴，已詳述其所憑之證據及理由。對於上訴
人否認有殺人犯行，辯稱：熱水器用之二桶瓦斯桶之開關本來就
已經打開，伊係將瓦斯桶放在屋外，伊並沒有將泡茶用之小瓦斯
桶打開將瓦斯灌進屋內，當時因喝醉酒根本不知發生何事云云，
被害人李蓉於第一審及上訴審，改稱：上訴人當時係因喝酒失去
理性，並無殺害其全家之犯意，且當時並未見有五公斤裝之瓦斯
桶等語；證人謝文吉在第一審及上訴審證稱：未見有五公斤裝之
瓦斯桶，且被害人亦未告之有五公斤裝瓦斯桶之事，所以無五公
斤裝瓦斯桶之照片附卷等語；證人蔡永堂證稱略以：有二支瓦斯
桶都放在外面，未看到有一桶瓦斯灌入屋內，但有聞到瓦斯之味
道等語；經綜合調查證據之結果，認或不可採，或不足為上訴人
有利之認定，分別在判決詳予指駁並說明其證據取捨及判斷之理
由。又上訴人以溢漏瓦斯之方式欲毒殺李蓉及其家人，已有殺人
犯意之著手行為，其後復持棍折返毆打李蓉，應係加強其殺人犯
意之實施，其如何下手及被害人之傷勢如何，與上訴人應成立殺
人未遂罪責不生影響，亦在判決內加以說明。至公訴意旨另認上
訴人本件事發當時，將一桶五公斤重泡茶用瓦斯桶打開而自其破
壞之窗戶灌入屋內，另涉犯刑法第三百五十四條之毀損罪嫌部分
，因已據告訴人於第一審辯論終結前撤回其告訴，以公訴人認此
部分與上開論罪科刑部分有裁判上一罪關係，不另為無罪之諭知
，亦在判決內加以敘明。原判決所為論述，核與卷證資料相符，
從形式上觀察，並無違背法令之情形。按認事採證、證據之取捨
及證據證明力之判斷，俱屬事實審法院之職權，苟無違背證據法
則，自不能指為違法，原判決對於上訴人有本件犯行，已說明其
依憑之證據及理由，對於上訴人之辯解及被害人李蓉於第一審及
上訴審翻異部分供詞，認不可採；證人謝文吉、蔡永堂之部分證
言，均不足為上訴人有利之認定；亦分別在判決內詳述其證據取
捨及判斷之理由，並無上訴意旨所指違背法令之情形。上訴意旨
所指各節，或為單純事實之爭執；或不影響全部犯罪事實之認定
而可認於原判決之主旨有影響；或原審已加審酌、論斷，屬原審
得本於職權裁量之事項，已於判決內詳述其認事採證及證據取捨
、判斷之理由，為其職權之適法行使，並無違背證據法則之情形
；或事證已臻明確並無再為傳訊調查必要之裁量事項，亦無上訴
意旨所指違背法令之情形；核與法律規定得為第三審上訴理由之
違法情形均不相適合，應認其上訴違背法律上之程式，予以駁回
。又上訴人牽連所犯刑法第一百七十七條第一項之逸漏瓦斯致生
公共危險罪部分，屬不得上訴第三審之案件，上訴人一併提起上
訴，自非法之所許，應併予駁回，合予指明。
據上論結，應依刑事訴訟法第三百九十五條前段，判決如主文。
中　　華　　民　　國　九十四　年　　一　　月　  二十　日
                      最高法院刑事第七庭
                          審判長法官  莊　登　照
                                法官  洪　明　輝
                                法官  黃　一　鑫
                                法官  魏　新　和
                                法官  林　秀　夫
      本件正本證明與原本無異
                                      書  記  官
中　　華　　民　　國　九十四　年　　一　　月　二十七　日
                                                      V
